【裁判字號】    90,易,1864
【裁判日期】    900704
【裁判案由】    侵占
【裁判全文】
臺灣板橋地方法院刑事判決                          九十年度易字第一八六四號
    公  訴  人  臺灣板橋地方法院檢察署檢察官
    被      告  丁○○
右列被告因侵占案件，經檢察官提起公訴（八十九年度偵字第八四八七號），本院判
決如左：
    主  文
丁○○無罪。
    理  由
一、公訴意旨以丁○○於民國八十八年七月二十日，在臺南縣歸仁鄉某處，拾獲持票
    人丙○○所遺失之發票人乙○○、票號： FA0000000號、面額新臺幣（下同）一
    九七○○元之支票乙紙，竟意圖為自己不法之所有，將之侵占入己，並交付予不
    知情之友人甲○○（公訴人誤為呂連春，下同）持向他人調現使用，嗣於八十八
    年九月七日，陳邵丰姿提示系爭支票，循線查悉上情，案經臺北縣警察局樹林分
    局移由臺灣板橋地方法院檢察署檢察官偵查起訴，因認丁○○涉犯刑法第三百三
    十七條之侵占罪嫌云云。
二、本案公訴人認被告丁○○涉犯右揭犯行，無非係以右揭犯罪事實，業據告訴人丙○○、證人甲○○、陳邵丰姿指證綦詳，復有系爭支票之掛失止付資料，以及法
    務部調查局對被告施以測謊鑑定結果，被告所稱：(一)、系案支票係一姓王者所交
    付；(二)、系案支票非其所拾獲與陳述，經測試呈情緒波動之反應，研判有說謊等
    為其論據。
三、按犯罪事實應依證據認定之，無證據不得推定其犯罪事實，又不能證明被告犯罪
    者，應諭知無罪之判決，刑事訴訟法第一百五十四條、第三百零一條第一項定有
    明文。所謂認定犯罪事實之證據，係指足以認定被告確有犯罪行為之積極證據而
    言，該項證據自須適合於被告犯罪事實認定，始得採為斷罪資料。又苟未能發現
    相當證據，或證據不足以證明，自不能以推測或擬制之方法，以為裁判基礎（最
    高法院二十九年度上字第三一○五號、四十年度臺上字第八六號判例意旨參照）
    。
四、訊據被告丁○○矢口否認上開侵占犯行，辯稱略以支票確係伊交予甲○○持向他
    人調現，然係一姓名不詳之王大哥所交付，非伊撿到等語。經查：
    (一)、訊之被告供述以：「（對起訴書之犯罪事實有何意見？告以要旨）我沒有撿
        到支票，不是撿的。王先生給我的。我不可能為一九○○○元冒風險。（與
        王關係？）吃飯朋友，他曾對我說要替我找工作。（對測謊結果有何意見？
        提示並告以要旨）不實在，我沒有說謊。（對偵查卷第十九頁至二十二頁有
        何意見？提示並告以要旨）乙○○我不認識，我只認識王大哥，王拿給我，
        我給他九○○○元。我隔一段時間再拿給鄰居甲○○（阿香），她住板橋滿
        平街。（以上見本院九十年六月四日訊問筆錄）。不是我撿到的票，王大哥
        拿給我的。（能否找出王大哥？）找不到，在舞廳認識，只認識幾個月。確
        實不是撿的，我是用過票的人，深知利害關係，不可能為了小錢而冒此刑責
        風險。王在餐廳（台北市○○○路）交給我的。我沒有去台南，不是撿的，
        是先拿九千元向王換的，王拿此票給我。（以上見本院九十年六月二十七日
        審判筆錄）」等語，而證人甲○○證述以：「被告說手頭不方便，拿票來向
        我換，不到二萬元，似一九八○○元，後來票我向我三姊『鄒秀珠』換現金
        ，換來後將現金交給被告。此款項被告後來已還清。被告那時沒有去南部，
        她常來我家。被告是拿此票來向我換現金，她說是王大哥拿給她的，我不認
        識王。」等語（見本院同上審判筆錄）。因此，就以上供述觀之，被告就該
        票據應係自該不詳年籍姓名之王姓男子處取得，並無證據證明係被告拾獲，
        應可確定；且係以九○○○元向該王姓男子，換而取得該一九七○○元面額
        之票據，再向證人甲○○調現，亦無疑義。
    (二)、而就告訴人丙○○、證人甲○○、陳邵丰姿之證述僅係關於票據之遺失、提
        示、兌現等過程之陳述，核與被告有無涉犯刑法侵占遺失物之構成要件行為
        並無關聯，掛失止付資料者，亦同。
    (三)、至於法務部調查局對被告施以測謊結果，以被告所稱：(一)系案之支票係一姓
        王者所交付；(二)系案之支票非其所拾獲與陳述，經測試呈情緒波動之反應，
        研判有說謊一節，惟查測謊係以人之接受測謊時身體反應，作為認定有無說
        謊之憑藉，但其與自然科學之具有「重現性」（按：即屬證據之再顯性）不
        同，逐次測謊結果均可能因被施測者之精神狀態、心理狀況、配合度、當日
        身體狀況之不同，以及對於該施測處所時空環境所呈現之恐懼、壓迫感與否
        ，而呈現出不同結果，因此受測結果，難認為有百分之百真實性呈現（按：
        即刑事訴訟程序於證據採酌上，所具積極證據之顯現），仍有誤差性，換言
        之，該施測結果，仍然存在合理性懷疑，此等懷疑之利益，自應歸之於受測
        者之被告所享有，是測謊報告仍非得作為認定被告犯罪之積極證據。本件公
        訴人以被告未通過測謊，認有說謊，因以認定被告有侵占之犯罪行為，仍值
        懷疑，然對被告有無犯罪，是否適宜以測謊結果，即論定被告犯行，本即有
        疑，再參以測謊報告並無百分之百之真實性，已如前述，因測謊結果得否具
        有積極性之犯罪確信，既有合理可疑，本乎罪疑惟輕法則，本院認尚不得以
        被告之測謊結果研判有說謊情形，進而，作為認定被告犯罪之依據。
五、綜上所述，公訴人認定被告犯罪證據尚有不足，此外，復查無其他積極證據足認
    被告確有公訴所指犯行，不能證明被告犯罪，依法自應為無罪之諭知。然被告是
    否另涉有它項犯嫌，應由公訴人本於職權另行處理。
據上論斷，應依刑事訴訟法第三百零一條第一項前段，判決如主文。
本案經檢察官郭緯中到庭執行職務
中      華      民      國    九  十    年      七      月      四      日
                                  臺灣板橋地方法院刑事第六庭
                                          法  官  黎錦福
右正本證明與原本無異。
如不服本判決，應於判決送達後十日內向本院提出上訴狀。
                                          書記官  戴尚榮
中      華      民      國    九  十    年      七      月      九      日


司法院資訊處製作；財團法人民間司法改革基金會備份。
